臺灣高等法院臺南分院刑事判決　　 94年度上更(一)字第406號
　上　訴　人
　即　被　告　丁○○
　選任辯護人　楊丕銘　律師
上列上訴人因偽造文書等案件，不服臺灣臺南地方法院90年度訴
字第1337號中華民國91年5月7日第一審判決（起訴案號：臺灣臺
南地方法院檢察署90年度偵字第5394號），提起上訴，判決後，
經最高法院發回更審，本院判決如下：
    主  文
原判決撤銷。
丁○○共同行使偽造私文書，足以生損害於他人，累犯，處有期
徒刑陸月，如易科罰金以參佰元折算壹日。89年1月24日「市內
電話業務申請書」上偽造之己○○署押及印文暨偽造之己○○印
章壹顆均沒收。
    事  實
一、丁○○於民國（下同）83年間曾犯傷害罪經臺灣臺南地方法
    院判處有期徒刑七月確定，至85年11月11日執行完畢，猶不
    知悔改，復與綽號「阿麗」、「阿姜」二位不詳姓名之成年
    男子，基於共同意圖為自己不法所有之概括犯意，約以網路
    詐售各類手機，得款三人均分之方法詐取財物，先由丁○○
    於89年1月24日前之某日，據中華日報之小廣告而以新台幣
    （下同）八千元向另一不詳姓名之人購買一線指定裝在臺南
    市○○○街60巷46號之電話，該不詳姓名之人得款後，乃將
    己○○所遺失之國民身分證及其擅自偽刻之己○○印章，交
    被告持往臺南市○○路147號薛麗華所開設之宏訊通信行，
    以三百元之代價僱請不知情之薛麗華攜帶前揭國民身分證及
    印章前往中華電信股份有限公司臺南營運處，冒用己○○之
    名義並盜刻其印章而偽造「市內電話業務申請書」申請裝設
    （06）0000000號電話，裝機地點填寫在不知情之楊博文所
    有坐落臺南市○○○街60巷46號住處，足以生損害於己○○
    之權益及電信業務管理之正確性。再由丁○○將剛裝機之（
    06）0000000號電話線路拉至隔壁臺南市○○○街60巷40號丁
    ○○所開設之泛格科技有限公司內，而藉該支電話線路撥接
    上網，再由「阿麗」於89年1月26日下午6時30分許，以其自
    便利商店買來之nckuams28.hinet.net發送主旨為「全新的
    各類手機，只要半價」之不實電子廣告信件，自即時起至89
    年1月29日止，連續使附表所示顏清居等21人打前揭電子廣
    告信件所留而由「阿姜」提供給丁○○負責接聽之0915—
    143566行動電話，向丁○○訂貨，每次均由丁○○指示對方
    連續將如附表所示之金額，匯入丁○○事先以六千元之代價
    向不詳姓名之人購買之杜瑞堂（已另行移送原審法院併案審
    理）設在萬泰銀行臺南市東門分行第00000000000000號帳戶
    內，言明款到隔日快遞送達手機給對方，使附表所示顏清居
    等21人陷於錯誤而分別匯入如附表所示之款項共十八萬三千
    元（起訴書誤載為二十一萬元），丁○○自其中分得六萬元
    ，另十二萬餘元（起訴書誤載為十五萬元）則由「阿麗」、
    「阿姜」分得，得逞後三人便分頭逃竄。顏清居等21人因遲
    遲未收到其所訂購之手機始知受騙而報警處理，經警於89年
    3月2日至臺南市○○○街60巷46號屋內搜索並扣得（06）000
    0000號上網撥接電話帳單一紙，並調取萬泰銀行臺南市東門
    分行第00000000000000號帳戶之匯入匯款備查簿影本四份、
    對帳單影本2份及客戶歷史交易查詢單影本3份，而循線查得
    上情。
二、案經內政部警政署刑事警察局移送臺灣臺北地方法院檢察署
    呈請臺灣高等法院檢察署檢察長令轉台灣台南地方法院檢察
    署檢察官偵查起訴。
      理      由
一、證據能力部分：上訴人即被告雖辯稱：警訊及偵查中筆錄所
    載中不利於被告之自白，非被告實際所陳述之內容，故該不
    利於被告之自白部分，不得採為不利於被告之認定。經查：
    （一）警訊部分之錄音，經本院向內政部警政署刑事警察局
          函調錄音帶，惟據該局函稱：「本局未有留存相關錄
          音帶可資提供」有該局94年9月23日刑偵91字第09401
          45360號函附卷可按，此部分既無法調查，且屬審判
          外之陳述，故本院不採為被告犯罪之證據。
    （二）檢察官之偵訊筆錄部分：經本院勘驗結果，90年6月
          13日筆錄，檢察官問：有無提供真實物品販賣，被告
          答稱：沒有，但錄音帶陳述「我到刑警第九偵查隊才
          知道阿麗、阿姜沒有真正販賣物品，以後又稱我真的
          事後才知道，惟承認利用主機發廣告並收受六萬元」
          其餘錄音內容與筆錄所載大致相符。而90年7月25日
          筆錄，檢察官問：他們並無提供貨要販賣，被告答稱
          ：是的，確實他們都沒有真實物品可供販賣，我認為
          犯錯，一時貪小便宜才犯錯，請檢察官給我一個機會
          ，但錄音帶陳述「這次事情確實是因為我是公司負責
          人，我犯的錯誤我真的是承認。又稱我不知道他們實
          際工作的內容，其實我從頭到尾真的不知情」。惟被
          告也曾向檢察官認錯，給他一個機會，並承認受到阿
          麗、阿姜的慫恿，才跟他們合作」。故偵查中之筆錄
          除供稱：「事後才知道阿麗、阿姜沒有真正販賣物品
          」外，其餘與筆錄內容大致相符，有勘驗筆錄可按（
          詳本院94年11月11日筆錄），則檢察官之偵訊筆錄，
          除此部分外，應可採信。
二、實體部分：
    （一）訊據被告丁○○固不否認曾於上開時地與綽號阿麗、
          阿姜之成年男子共同在網路上售物，並分得六萬元，
          惟辯稱：當時伊父生病，伊在醫院照顧，阿麗、阿姜
          在網路上詐售手機，伊事後才知道，並無與阿麗、阿
          姜共同犯罪等語。
    （二）惟查被告確於89年1月24日前之某日，以八千元之代
          價在中華日報之小廣告上向不詳姓名之人購買（06）
          0000000電話，再由該不詳姓名之冒用己○○之國民
          身分證及盜刻之印章偽造「市內電話業務申請書」，
          將該電話定裝在臺南市○○○街60巷46號不知情之楊
          博文住處，嗣由被告將該電話線路拉至臺南市○○○
          街60巷40號其所開設之泛格科技有限公司內，並藉該
          支電話線路撥接上網之事實，業據被告於偵查及本院
          歷次審理時，坦白承認（詳偵字第5394號卷第25頁、
          本院上訴卷第25頁、第26頁、94年9月16日筆錄），
          核與證人薛麗華於偵查中結證供稱：因伊在臺南市○
          ○路147號開設宏訊通信行，當時有人拿己○○之身
          分證正本及印章，委託伊去申辦，證人己○○供稱：
          伊身分證遺失被冒用及證人楊博文證述：（06）0000
          000號電話係丁○○於89年元月間向伊借用其址所裝
          設，因丁○○在其隔壁開設「泛格科技公司」，告以
          若以公司名義申設營業電話費用較高，經考慮後始答
          應其裝設之情節相符（詳偵字第5394號卷第53頁、第
          54頁、偵字第7450號卷第23頁），復有偽造之（06）
          0000000號電話號碼之「市內電話業務申請書」影本
          一份附卷可稽（附於偵字第5394號卷第44頁），被告
          既在中華日報之小廣告上向不詳姓名之人購買該電話
          ，又與該不詳姓名之人冒用己○○之身分證正本及印
          章共同委由不知情之薛麗華偽造「市內電話業務申請
          書」，申辦裝設電話，其與不詳姓名之人，自均對此
          冒用己○○名義之行為知之甚詳，二人有犯意連絡及
          行為分擔，甚為明確。
    （三）被告於89年1月24日向不詳姓名之人購買（06）00000
          00號電話，並由該不詳姓名之人委由薛麗華冒用蔡嘉
          斌名義在將該電話安裝在臺南市○○○街60巷46號不
          知情之楊博文住處後，旋即將該電話線路拉至臺南市
          ○○○街60巷40號其所開設之泛格科技有限公司內，
          並以六千元之代價向不詳姓名之人購買之杜瑞堂帳號
          使用，亦經被告自承在卷，被告於89年1月24日申請
          安裝該電話，隨即於89年1月26日起與「阿麗」、「
          阿姜」在網路上詐售手機，並自承：一般申請中華電
          話不須花八千元費用，竟以八千元向不詳姓名之人買
          受，是怕以後被查到電話是何人租用（詳上訴卷第26
          頁），足證被告於購買該電話及杜瑞堂帳號之初，即
          有與「阿麗」、「阿姜」共同不法之意圖甚明。嗣被
          告與「阿麗」、「阿姜」共同以在網路上詐售手機之
          方法，向附表所示之顏清居等21人，詐得如附表所示
          之財物，並有（06）000000 0號上網撥接電話帳單1
          紙、萬泰銀行臺南市東門分行第00000000000000號帳
          戶之匯入匯款備查簿影本4份、對帳單影本2份及客戶
          歷史交易查詢單影本3份附卷可稽（附於偵字第7450
          號卷第58頁至第71頁）。
    （四）被告雖否認偽造文書及詐欺犯行，辯稱：其向不詳姓
          名者購買電話，只想販賣大補帖，「阿姜」、「阿麗
          」告知可在網路上廣告，事後才知道他們用來販賣手
          機云云，然查被告於偵查中已明確供承：「萬泰銀行
          的帳戶，是我於88年11月間，看中華日報的廣告有帳
          戶借你使用，而打廣告上電話約在臺南市○○路與南
          門路口以六千元買來的，我就提供給阿姜、阿麗做為
          網路購物匯款帳戶使用」、「因為當時我父親生病，
          急需用錢，又受到阿姜、阿麗的慫恿，才跟他們合作
          」、「是客戶匯進來才分給我六萬元」 (詳偵字第53
          94號卷第13頁、第14頁、第26頁)，於原審及本院審
          理時亦均承認做錯了，並拿到六萬元屬實 (詳原審卷
          第39頁、54頁、本院上訴卷第27頁、第28頁、本院94
          年9月16日筆錄)，由被告上開供述可知，被告之向不
          詳姓名者購買（06）0000000號電話及杜瑞堂帳號，
          隨即與「阿姜」、「阿麗」共同將電話線路拉至泛格
          科技有限公司內，並即上網詐售手機，得款均分，顯
          與其所辯前述情節不符，又無從提供「阿姜」、「阿
          麗」姓名、住址供本院調查，所辯自無可採，被告犯
          行堪以認定。
三、查被告與該不詳姓名之共同冒用己○○之國民身分證及盜刻
    之印章，委由不知情之薛麗華偽造「市內電話業務申請書」
    ，申請安裝該電話，自足以生損害於己○○之權益及電信業
    務管理之正確性。又與綽號「阿麗」、「阿姜」之不詳姓名
    之成年男子，共同意圖為自己不法所有而以網路詐售各類手
    機，得款三人均分，核其所為，係犯刑法第216條、第210條
    之行使偽造私文書罪、第339條第1項之詐欺取財罪。其偽造
    印章、印文之行為，均為偽造私文書之部分行為，而偽造私
    文書之低度行為已為行使偽造私文書之高度行為所吸收，均
    不另論罪，其與綽號「阿麗」、「阿姜」二位不詳姓名之成
    年男子間，有犯意聯絡及行為分擔，為共同正犯。其等該不
    詳姓名人共同利用不知情之薛麗華行使偽造私文書部分，為
    間接正犯。其先後多次共同詐欺犯行，時間密接，犯罪構成
    要件相同，顯係基於概括犯意反覆為之，為連續犯，應依刑
    法第56條之規定論以一罪，並加重其刑。其所犯上開2罪間
    ，有方法結果之牽連關係，應依刑法第55條規定，從一重之
    行使偽造私文書罪處斷。又被告於83年間曾犯傷害罪經臺灣
    臺南地方法院判處有期徒刑七月確定，至85年11月11日執行
    完畢，有台灣高等法院被告全國前案記錄表在卷可稽，其於
    執行完畢後五年內再犯本罪，應依累犯之規定遞加重其刑。
    89年1月24日「市內電話業務申請書」上偽造之己○○署押
    及印文暨偽造之己○○印章壹顆均應依刑法第219條規定沒
    收。
四、按刑法第41條業經立法院於民國90年1月4日修正，將易科罰
    金之適用範圍擴大為五年以下有期徒刑之罪，並明定併合處
    罰之數罪，如各罪均得易科罰金者，其應執行之刑逾六個月
    時，亦得適用之，並經總統於90年1月10日公佈，同月12日
    生效，被告丁○○所犯偽造文書等罪，最高本刑為五年以下
    有期徒刑，且其犯罪時間在新法修正前，新舊法比較結果，
    以新法有利於被告，自應以有利於被告新法而適用，附此敘
    明。
五、原審予以論罪科刑固非無見，惟查：(一)原判決認被告所為
    使附表所示之人陷於錯誤而匯款至指定之帳戶，卻未附附表
    。(二)偽造之印章、印文、署押不問屬於犯人與否，依法均
    應諭知沒收，原審對89年1月24日「市內電話業務申請書」
    上偽造之己○○署押及印文暨偽造之己○○印章壹顆均未依
    刑法第219條規定沒收。(三)被告犯偽造文書部分，只有一
    次，並無多次，原審竟依連續犯論處，均容有未洽。被告上
    訴意旨猶執前詞，否認犯罪，雖不足採，惟原判決既有上開
    可議之處，自屬無可維持，應由本院將原判決撤銷改判。爰
    審酌被告之品性及其犯罪動機、目的、手段、所生之危害、
    且僅分得六萬元及犯罪態度等一切情狀，量處有期徒刑陸月
    ，並諭知如易科罰金以參百元折算壹日。89年1月24日「市
    內電話業務申請書」上偽造之己○○署押及印文暨偽造之己
    ○○印章壹顆均依法宣告沒收。
六、據上論斷，應依刑事訴訟法第369條第1項前段、第364條、
    第299條第1項前段，刑法28條、第216條、第210條、第339
    條第1項、第55條、第47條、第2條第1項前段、修正後第41
    條第1項，罰金罰鍰提高標準條例第1條前段、第2條，判決
    如主文。
本案經檢察官丙○○到庭執行職務。
中    華    民    國    94     年    12    月    8    日
                  刑事第五庭    審判長法　官 楊明章
                                      法　官 吳森豐
                                      法　官 戴勝利
以上正本證明與原本無異。
如不服本判決，應於收受本判決後十日內向本院提出上訴書狀。
其未敘述上訴理由者並得於提起上訴後十日內向本院補提理由書
狀（均須按他造當事人之人數附繕本）「切勿逕送上級法院」。
　　　　　　　　　　　　　　　　　　　書記官 李珍鳳
中    華    民    國    94     年    12    月    9    日
附錄：本判決論罪刑科法條：
刑法第210條：偽造、變造私文書，足以生損害於公眾或他人者
             ，處五年以下有期徒刑。
刑法第216條：行使第210條至第215條之文書者，依偽造、變造
             文書或登載不實事項或使登載不實事項之規定處
             斷。
刑法第339條第1項：意圖為自己或第三人不法之所有，以詐術使
             人將本人或第三人之物交付者，處五年以下有期徒
             刑、拘役或科或併科一千元以下罰金。
附表：
┌──┬────┬────┬───┬──┬──┬────┐
│編號│匯入帳戶│匯入帳號│匯款人│匯入│匯出│匯入金額│
│    │        │        │      │銀行│銀行│（新台幣│
│    │        │        │      │    │    │  ）    │
├──┼────┼────┼───┼──┼──┼────┤
│ 1. │杜瑞堂  │00000000│顏清居│萬泰│台銀│4,000元 │
│    │（下同）│135303  │      │銀行│新竹│        │
│    │        │（下同）│      │東門│    │        │
│    │        │        │      │分行│    │        │
│    │        │        │      │（下│    │        │
│    │        │        │      │同）│    │        │
├──┼────┼────┼───┼──┼──┼────┤
│ 2. │        │        │蔡文華│    │台銀│8,000元 │
│    │        │        │      │    │和平│        │
├──┼────┼────┼───┼──┼──┼────┤
│ 3. │        │        │王嘉鴻│    │一銀│8,000元 │
│    │        │        │      │    │丹鳳│        │
├──┼────┼────┼───┼──┼──┼────┤
│ 4. │        │        │戊○○│    │華銀│8,000元 │
│    │        │        │      │    │中華│        │
│    │        │        │      │    │辦  │        │
├──┼────┼────┼───┼──┼──┼────┤
│ 5. │        │        │乙○○│    │華銀│8,500元 │
│    │        │        │      │    │世賢│        │
├──┼────┼────┼───┼──┼──┼────┤
│ 6. │        │        │邱福來│    │華銀│8,000元 │
│    │        │        │      │    │北新│        │
│    │        │        │      │    │辦  │        │
├──┼────┼────┼───┼──┼──┼────┤
│ 7. │        │        │鄭智方│    │華銀│8,500元 │
│    │        │        │      │    │南新│        │
│    │        │        │      │    │莊  │        │
├──┼────┼────┼───┼──┼──┼────┤
│ 8. │        │        │陳威堯│    │彰銀│8,500元 │
│    │        │        │      │    │南崁│        │
├──┼────┼────┼───┼──┼──┼────┤
│ 9. │        │        │曾毓如│    │高銀│24,000元│
│    │        │        │      │    │台北│        │
├──┼────┼────┼───┼──┼──┼────┤
│ 10. │        │        │甲○○│    │竹三│8,000元 │
│    │        │        │      │    │香山│        │
├──┼────┼────┼───┼──┼──┼────┤
│ 11. │        │        │林妙芬│    │和農│8,000元 │
│    │        │        │      │    │本會│        │
├──┼────┼────┼───┼──┼──┼────┤
│ 12. │        │        │張文彥│    │烏日│8,500元 │
│    │        │        │      │    │本會│        │
├──┼────┼────┼───┼──┼──┼────┤
│ 13. │        │        │謝進隴│    │中信│8,000元 │
│    │        │        │      │    │銀橋│        │
│    │        │        │      │    │新  │        │
├──┼────┼────┼───┼──┼──┼────┤
│ 14. │        │        │林榮輝│    │華銀│8,500元 │
│    │        │        │      │    │松山│        │
├──┼────┼────┼───┼──┼──┼────┤
│ 15. │        │        │王嘉瑩│    │華銀│8,000元 │
│    │        │        │      │    │南新│        │
│    │        │        │      │    │莊  │        │
├──┼────┼────┼───┼──┼──┼────┤
│ 16. │        │        │葉明昇│    │上銀│8,000元 │
│    │        │        │      │    │永康│        │
├──┼────┼────┼───┼──┼──┼────┤
│ 17. │        │        │林時強│    │北銀│8,500元 │
│    │        │        │      │    │忠孝│        │
├──┼────┼────┼───┼──┼──┼────┤
│ 18. │        │        │吳翊彰│    │中銀│8,000元 │
│    │        │        │      │    │科學│        │
│    │        │        │      │    │園  │        │
├──┼────┼────┼───┼──┼──┼────┤
│ 19. │        │        │林家勳│    │誠泰│8,000元 │
│    │        │        │      │    │忠孝│        │
├──┼────┼────┼───┼──┼──┼────┤
│ 20. │        │        │蘇政坤│    │玉山│8,000元 │
│    │        │        │      │    │桃園│        │
├──┼────┼────┼───┼──┼──┼────┤
│  │        │        │趙展賢│    │安泰│8,000元 │
│    │        │        │      │    │新店│        │
├──┴────┴────┴───┴──┴──┴────┤
│共計183,000元                                         │
└───────────────────────────┘
